【裁判字號】    97,訴,1894
【裁判日期】    971029
【裁判案由】    違反公司法等
【裁判全文】
臺灣臺北地方法院刑事判決              97年度訴字第1894號
公  訴  人  臺灣臺北地方法院檢察署檢察官
被      告  甲○○
上列被告因違反公司法等案件，經檢察官提起公訴（九十六年度
偵字第二五七八七號），本院判決如下：
    主  文
本件公訴不受理。
    理  由
一、本件公訴意旨略以：被告甲○○係代辦工商登記之記帳業者
    ，明知李高國、呂燕妮（均經判決確定）並無經濟資力設立
    公司繳納股款，且其二人為宋治慶（另行通緝）所尋找擔任
    虛設行號之登記負責人，竟與宋治慶、李高國、呂燕妮出於
    使公務員登載不實、違反公司法第九條第一項之概括犯意聯
    絡，於民國九十二年二月十一日、同年月二十六日，由宋治
    慶二度帶同李高國、呂燕妮至國泰世華商業銀行營業部，先
    後以「高國有限公司籌備處」名義開設帳號 0000000000000
    號帳戶及「寶樂國際開發有限公司籌備處」名義開設帳號00
    00000000000 號帳戶後，再由宋治慶委由甲○○向不詳姓名
    之人商借新臺幣（下同）各一百萬元後，於九十二年二月十
    一日、同年月二十六日當日分別轉帳存入上開二帳戶，以取
    得銀行資金存款證明，充作已收足股東股款之證明，甲○○
    再將存款證明交由不知情之會計師趙治民查核以取得會計師
    查核報告書後，由宋治慶委託不詳姓名人士先後於九十二年
    二月十七日、同年三月六日向臺北市商業管理處申請設立登
    記，使李高國擔任高國有限公司（址設臺北市○○○路○段
    二０二號三樓之五，下稱高國公司）之登記負責人，呂燕妮
    則擔任寶樂國際開發有限公司（址設臺北市○○○路○段二
    ０二號三樓之五，下稱寶樂公司）之登記負責人，使該管公
    務員將股款已收足，符合公司設立登記規定等不實事項登載
    於商管處職掌之公司案卷之公文書上，足生損害於主管機關
    對於公司管理之正確性，而前開高國公司、寶樂公司各一百
    萬元之股款亦於九十二年二月十四日、同年三月五日驗資後
    隨即匯出等情，因認被告甲○○係違反公司法第九條第一項
    未繳足股款罪及涉犯刑法第二百十四條使公務員登載不實罪
    等罪嫌。
二、按同一案件繫屬於有管轄權之數法院者，由繫屬在先之法院
    審判之，法院依此規定不得為審判者，應諭知不受理之判決
    ，該不受理判決並得不經言詞辯論為之，刑事訴訟法第八條
    前段、第三百零三條第七款、第三百零七條分別定有明文。
    又所稱同一案件包括事實上及法律上同一案件，係指所訴彼
    此兩案為同一被告，其被訴之犯罪事實亦屬同一者而言，故
    就連續犯之犯罪事實一部提起公訴，依審判不可分原則，其
    效力及於全部，則其他部分自不得再行提起公訴。
三、經查：「被告甲○○…與真實姓名年籍不詳綽號『阿海』之
    成年男子及附表一所示公司負責人（按附表一編號二：李高
    國）共同基於虛以取得資本之犯意聯絡，均明知如附表一所
    示公司各該股東對於入股應繳之股款，並未實際繳納，竟於
    九十一年十二月至九十二年二月間，由『阿海』帶同附表一
    所示公司負責人前往如附表一所示銀行（按附表一編號二：
    國泰世華銀行忠孝分行），開立各該公司籌備處帳立後，將
    存摺、印鑑章交由甲○○保管，並由甲○○將各該公司所需
    資本額，自其父杜雲程所開設之國泰世華商業銀行營業部第
    0000000000000號帳戶，匯入如附表一所示公司（按附表一
    編號二：高國公司）之籌備處帳戶內，待影印存摺作為股款
    業經股東繳納之存款證明後，將各該公司籌備處帳戶內資金
    匯回上開杜雲程國泰世華銀行忠孝分行帳戶內，以此方法將
    資金取回，嗣後再由『阿海』及各該公司負責人，持上開存
    摺影本及資產負債表、設立登記資本查核報告書等申請文件
    ，表明各該公司應收股款均已收足，向主管機關臺北市政府
    建設局申請核准設立登記」之行為，業經臺灣士林地方法院
    檢察署檢察官於九十七年七月二十九日，以九十七年度偵字
    第一九五號、九十七年度偵緝字第二四九號提起公訴，並由
    臺灣士林地方法院於九十七年八月二十九日，以九十七年度
    金訴字第九號受理繫屬且尚未判決確定等情，有前開起訴書
    、刑事庭傳票、臺灣高等法院被告前案紀錄表、本院公務電
    話紀錄各一紙在卷可稽。經核，本件公訴意旨起訴被告甲○
    ○之行為，除就「高國公司登記負責人李高國」部分係完全
    相同外，另「寶樂公司登記負責人呂燕妮」部分，與前案業
    經起訴之行為間，時間緊接，犯罪行為之方法態樣，均同係
    以虛偽股款已繳納之不實證明向主管機關申請公司設立登記
    ，且所犯之罪名及基本犯罪構成要件亦相同，足見均係基於
    概括犯意反覆為之，依修正前刑法第五十六條之規定為連續
    犯，應以一罪論（最高法院九十五年度第八次刑事庭會議決
    議：刑法於九十四年二月二日公布修正刪除連續犯、牽連犯
    之規定，並自九十五年七月一日施行，此刪除雖非犯罪構成
    要件之變更，但顯已影響行為人刑罰之法律效果，自屬法律
    變更，依刑法第二條第一項規定，比較新舊法結果，如有符
    合連續犯、牽連犯之情形，仍應適用較有利於被告行為時法
    律即舊法論以連續犯、牽連犯），是本件起訴之犯罪行為為
    前案起訴效力所及，不得再予重複起訴，而公訴人復於九十
    七年五月三十日就同一案件之本案，向本院重行起訴，由本
    院於九十七年十月九日受理繫屬，揆諸前開說明，本件爰不
    經言詞辯論，逕為不受理之判決。
四、據上論結，應依刑事訴訟法第三百零三條第七款、第三百零
    七條判決如主文。
中    華    民    國    97    年    10    月    29    日
                  刑事第八庭    審判長  法  官  陳德民
                                        法  官  楊蕙芬
                                        法  官  詹慶堂
上正本證明與原本無異。
如不服本判決，應於判決送達後10日內向本院提出上訴狀（應抄
附繕本）。告訴人或被害人如對於本判決不服者，應具備理由請
求檢察官上訴，其上訴期間之計算係以檢察官收受判決正本之日
期為準。
                                        書記官  蔡易霖
中    華    民    國    97    年    10    月    29    日


司法院資訊處製作；財團法人民間司法改革基金會備份。
